臺灣苗栗地方法院民事裁定　　　　　　 100年度監宣字第55號
聲　請　人　黎元台
相　對　人　羅隱定
上列聲請人聲請監護宣告事件，本院裁定如下：
    主      文
宣告相對人羅隱定（民國○○年○ 月○○日生，身分證統一編號：
Ｚ000000000 號 ）為受監護宣告之人。
選定聲請人黎元台（民國○○年○月○○日生，身分證統一編號：
Ｚ000000000 號 ）為受監護宣告之人之監護人。
指定關係人羅宏樞（民國○○年○月○○日生，身分證統一編號：
Ｚ000000000號）為會同開具財產清冊之人。
程序費用新台幣壹仟元由受監護宣告之人負擔。
    理    由
一、按對於因精神障礙或其他心智缺陷，致不能為意思表示或受
    意思表示，或不能辨識其意思效果者，法院得因本人、配偶
    、四親等之親屬，最近1 年有同居事實之其他親屬、檢察官
    、主管機關或社會福利機構之聲請，為監護之宣告，民法第
    14條第1 項定有明文。次按，受監護宣告之人應置監護人；
    法院為監護之宣告時，應依職權就配偶、四親等內之親屬、
    最近1 年有同居事實之其他親屬、主管機關、社會福利機構
    或其他適當之人選定1 人或數人為監護人，並同時指定會同
    開具財產清冊之人；法院選定監護人時，應依受監護宣告之
    人之最佳利益，優先考量受監護宣告之人之意見，審酌一切
    情狀，並注意下列事項：一、受監護宣告之人之身心狀態與
    生活及財產狀況。二、受監護宣告之人與其配偶、子女或其
    他共同生活之人間之情感狀況。三、監護人之職業、經歷、
    意見及其與受監護宣告之人之利害關係。四、法人為監護人
    時，其事業之種類與內容，法人及其代表人與受監護宣告之
    人之利害關係，民法第1110條、第1111條第1 項、第1111條
    之1 定有明文。
二、本件聲請意旨略以：聲請人黎元台為相對人之子，相對人因
    車禍與中度精神分裂等原因，目前在家修養需專人照顧。茲
    因相對人於100 年5 月15日車禍導致右橈骨遠端骨折，目前
    有保險及調解等後續賠償等事宜亟需進行辦理，而相對人又
    無法表達，不能為意思表示或受意思表示，為此，依上揭民
    法規定，爰請鈞院對相對人為監護人宣告之同時，選定聲請
    人為其監謢人，並指定羅宏樞為會同開具財產清冊之人等語
    ，業據其提出與所述相符之戶籍謄本、親屬系統表、光田綜
    合醫院診斷證明書等件為證。另本院於100 年6 月15日上午
    10時30分許，前往大千綜合醫院南勢分院實施鑑定程序，現
    場有大千綜合醫院何仁琦醫師、聲請人黎元台等人在場，法
    官於勘驗及訊問過程中，相對人均以不知道、不認識、不會
    等語回應，此有本院100 年6 月15日於大千綜合醫院所製作
    之勘驗筆錄附卷可稽。
三、嗣經大千綜合醫院南勢分院函覆簡易精神鑑定報告書載明略
    以：相對人幼時因疑似智能障礙導致而自理功能差，學習力
    差不識字，語言能力差，之後並出現精神分裂症，自理差，
    定向感差，記憶力差，目前在家中安置照護，領有中度精神
    障礙手冊。整體而言，在精神障礙影響下，相對人之「辦別
    行為是非」及「依辨別而為行為」之能力完全不足，辨識其
    意思表示效果之能力完全不足，無法妥善處理自己事務之程
    度，未來改善之機會不高，故符合監護宣告之標準等語，此
    有大千綜合醫院南勢分院100 年6 月15日簡易精神鑑定報告
    書1 份在卷可參。綜觀上情，足認相對人確因精神障礙或其
    他心智缺陷，致不能為意思表示或受意思表示，或不能辨識
    其意思表示之效果之程度，爰依法宣告相對人為受監護宣告
    之人。
四、又相對人即受監護宣告人之配偶已歿，聲請人為受監護宣告
    人之唯一子女，為其最近之親屬，聲請人表示願意負起將來
    照顧受監護宣告人之責任，受監護宣告人之其他旁系血親羅
    宏鑑、羅宏樞亦到庭表示同意書，贊同由聲請人擔任受監護
    宣告人之監護人，此有本院100 年10月27日訊問筆錄、戶籍
    謄本、同意書可資證明。復參酌苗栗縣政府訪視調查報告略
    以：聲請人對相對人有照顧意願，相對人車禍後，無法居住
    於署立苗栗醫院精神病院，需返家居住，聲請人也立刻放下
    台北餐廳事業，回家照顧相對人；聲請人對於車禍肇事對方
    看相對人是身障人士，而無賠償意願之行為相當不滿，認為
    要替相對人討回公道；聲請人表示日後會妥善照顧相對人，
    但畢竟自己還是需要工作，待相對人因車禍所造成之手傷較
    好，再將相對人送至適當之精神病患安置機構，接受專業及
    妥善之照顧。綜上述，聲請人具有照顧能力與意願以確保相
    對人獲得適當照顧等語。茲審酌受監護宣告之人之身心狀態
    與生活及財產狀況、與其他共同生活之人間之情感狀況，及
    審酌監護人之職業、經歷、意見及其與受監護宣告人之利害
    關係，爰選定聲請人黎元台為受監護宣告人之監護人。另參
    酌關係人羅宏樞為受監護宣告人羅隱定之弟弟，同意擔任會
    同開具財產清冊之人，爰依上揭規定，指定羅宏樞為會同開
    具財產清冊之人。
五、末按，監護人於執行有關受監護人之生活、護養療治及財產
    之職務時，應尊重受監護人之意思，並考量其身心狀況與生
    活狀況；監護開始時，監護人對於受監護人之財產，應依規
    定會同本院選定開具財產清冊之人，於2 月內開具財產清冊
    ，並陳報法院；於前條之財產清冊開具完成並陳報法院前，
    監護人對於受監護人之財產僅得為管理上必要之行為；監護
    人對於受監護人之財產，非為受監護人之利益，不得使用、
    代為或同意處分；監護人代理受監護人購置或處分不動產，
    或就其居住之建築物或基地出租、供他人使用或終止租賃，
    非經法院許可，不生效力；新修正民法第1112條、第1113條
    准用第1099條、第1099-1條、第1101條第1 項及第2 項之規
    定甚明，請參照辦理。
六、依民事訴訟法第608條第1項，裁定如主文。
中    華    民    國    100   年    11     月    22    日
                  家事法庭    法  官  林卉聆
以上正本係照原本作成。
如不服本裁定關於選定監護人及指定會同開具財產清冊之人等部
分，應於送達後10日內向本院提出抗告狀，並應繳納抗告費新臺
幣1,000 元；其餘關於宣告監護部分，不得抗告。
                              書記官  簡慶仁
中    華    民    國    100   年    11     月    22    日